---
title: 'Sesión 5: Muestreo Aleatorio Simple'
author: "David Nexticapan Cortes"
date: "2025-01-13"
output: html_document
---

Contexto: Un experto trabaja para una compañía de seguros de salud y está interesado en determinar la proporción de asegurados que han presentado reclamaciones médicas en el último año en toda la población asegurada.

Instalamos las liberías a utilizar

```{r, message=FALSE, warning=FALSE}
library(dplyr)
library(babynames)
```

Creamos una base de datos suponiendo que es nuestra base de asegurados

```{r}
# Plantamos una semilla para reproducibilidad de datos.
set.seed(123)

# Generamos un vector aleatorio de nombres.
asegurados <- sample(babynames$name, size = 2000, replace = FALSE)

#Generamos un vector aleatorio de presentación de reclamaciones
presenta_reclamacion <- sample(c("Sí","No"), size = 2000, replace = TRUE)

# Creamos un data.frame con la información de los asegurados
cartera_asegurados <- data.frame(Nombre = asegurados, Reclamación = presenta_reclamacion)
head(cartera_asegurados)
```

Seleccionamos una muestra de tamaño 500 a través de un MAS

```{r}
set.seed(123)
muestra_asegurados <- sample_n(cartera_asegurados, size = 500, replace = FALSE)
head(muestra_asegurados)
```

Calculamos la proporción de asegurados que han y no han presentado reclamaciones

```{r}
table(muestra_asegurados$Reclamación)/500
```

